臺灣高雄地方法院民事判決　九十二年度簡上字第四四七號
　　上　訴　人　甲○○
　　　　　　　　張家瑗
　　被 上 訴人　乙○○
右當事人間給付票款事件，上訴人對於中華民國九十二年十一月十一日本院高雄簡易
庭第一審簡易判決（九十二年度雄簡字第二九○二號）提起上訴，經本院於九十三年
二月十二日言詞辯論終結，判決如左：
    主      文
原判決命上訴人連帶給付逾後開第二項部分之裁判廢棄。
上訴人應於繼承被繼承人張俊宏所得遺產之限度內連帶給付被上訴人新台幣陸拾萬元
及自民國九十一年十一月十九日起至清償日止按週年利率百分之六計算之利息。
其餘上訴駁回。
第一、二審訴訟費用由上訴人連帶負擔。
    事實及理由
一、本件上訴人未於言詞辯論期日到場，經核無民事訴訟法第三百八十六條所列各款
    之情形，爰依被上訴人之聲請，准由其一造辯論而為判決。
二、按繼承人對於被繼承人之債務，負連帶責任，民法第一千一百五十三條第一項定
    有明文，次按訴訟標的，對於共同訴訟之各人，必須合一確定者，共同訴訟人中
    一人之行為，有利益於共同訴訟人者，其效力及於全體；不利益者，對於全體不
    生效力，民事訴訟法第五十六條第一項亦定有明文。又民事訴訟法第五十六條第
    一項第一款所謂共同訴訟人中一人之行為，有利益於共同訴訟人或不利益於共同
    訴訟人，係指於行為當時就形式上觀之，有利或不利於共同訴訟人而言，非指經
    法院審理結果，有利者其效力及於共同訴訟人，不利者其效力不及於共同訴訟人
    而言，故共同訴訟人中之一人，對於下級法院之判決聲明不服提起上訴，在上訴
    審法院未就其內容為審判之前，難謂其提起上訴之行為對於他共同訴訟人不利，
    其效力應及於共同訴訟人全體，即應視其上訴為共同訴訟人全體所為，最高法院
    五十二年台上字第一九三０號亦著有判例，是共同被告中之一人，對於第一審命
    其連帶給付之判決提起上訴，在第二審程序，如被告一人提出非基於其個人關係
    之抗辯，而以經法院認為有理由者為限，應適用民事訴訟法第五十六條第一項第
    一款之規定，亦即其中被告一人提起上訴，其效力及於他共同被告，應併列他共
    同被告為共同訴訟人，所踐行之訴訟程序，始為合法。查本件上訴人等為訴外人
    張俊宏之繼承人乙節，此為兩造所陳明，是被上訴人以其對於訴外人張俊宏之票
    款債務，訴請上訴人等即訴外人張俊宏之全體繼承人連帶清償，揆諸前開說明，
    係屬必要共同訴訟而應適用民事訴訟法第五十六條第一項之規定，是上訴人等除
    甲○○外，以非基於其個人關係之限定繼承為由提起上訴，係有利於全體之行為
    ，依上開說明，張家瑋、張家瑗部分亦視同上訴而為上訴人，合先敘明。
三、本件被上訴人起訴主張伊執有上訴人之父張俊宏於民國九十年十一月十八日簽發
    ，九十一年十一月十八日到期，票號一二一四五號，面額新臺幣（下同）六十萬
    元之本票乙紙，詎訴外人張俊宏乃於九十一年八月六日死亡，而該紙本票於屆期
    為付款之提示時亦不獲付款，今上訴人等均為訴外人張俊宏之繼承人，其等對其
    被繼承人所負之上開票款債務依法自應連帶清償，為此乃依繼承及票據之法律關
    係提起本訴，請求判令上訴人應連帶給付六十萬元及自九十一年十一月十九日起
    至清償日止按週年利率百分之六計算之利息，並請依職權准為假執行之宣告，上
    訴人於原審審理中均未到庭，原審依法判令上訴人應如數給付，其認事用法均無
    違誤，上訴人所提之本件上訴並無理由，爰聲明駁回上訴人之上訴。
四、上訴人於言詞辯論期日均未到場，據其上訴狀所載則以伊等於父即訴外人張俊宏
    死亡後，已於法定期間內聲明限定繼承，並經鈞院九十一年度繼字第八六四號裁
    定公示催告在案，而繼承人之繼承權內容為何為當事人是否適格之要素，原審判
    決未依民事訴訟法規定為職權調查即驟為概括繼承之判決，其判決違背法令至為
    明顯，其認事用法自有違誤，爰聲明請求判令原判決廢棄，第二審訴訟費用由國
    庫負擔。
五、按繼承人得限定以因繼承所得之遺產，償還被繼承人之債務，繼承人有數人，其
    中一人主張為前項限定之繼承時，其他繼承人視為同為限定之繼承，民法第一千
    一百五十四條第一、二項定有明文，次按限定繼承之繼承人，仍應繼承被繼承人
    之債務全額，僅以因繼承所得之遺產為限度，負償還責任，即限定繼承人非無債
    務，僅其責任有限而已，限定繼承之債權人，得就債權全額為裁判上及裁判外一
    切請求。惟債權人起訴請求，繼承人如提出限定繼承之抗辯時，法院應為保留的
    給付（於繼承財產限度內為給付）之判決，最高法院八十六年度台上字第二五八
    號亦著有判決。本件被上訴人主張伊執有上訴人之父張俊宏所簽發之九十一年十
    一月十八日到期，面額六十萬元之系爭本票乙紙，而訴外人張俊宏業於九十一年
    八月六日死亡，而該紙本票於屆期為付款之提示時並不獲付款，而上訴人等乃均
    為訴外人張俊宏之繼承人等情，業據被上訴人提出與所述相符之本票乙紙在卷可
    證，上訴人經合法通知既不於言詞辯論期日到場，所提書狀於此亦未予爭執，自
    應認被上訴人之主張為真實，而上訴人甲○○於其被繼承人即訴外人張俊宏死亡
    後，業依期限向本院呈報遺產清冊而聲請限定繼承，經本院以九十一年度繼字第
    八六四號裁定准予公示催告後，其即依此登報公告乙節，亦有上訴人甲○○所提
    上開民事裁定及登報證明等件附卷足憑，且經本院調閱上開限定繼承卷宗查明無
    訛，今上訴人之被繼承人即訴外人張俊宏就上開票款債務既未清償，其繼承人即
    上訴人等就此自須負連帶清償責任，而上訴人甲○○就其被繼承人之遺產既已為
    限定繼承，其餘繼承人即上訴人張家瑋、張家瑗亦視為同為限定之繼承而得限定
    以因繼承其等之被繼承人張俊宏所得之遺產償還其連帶清償之債務，上訴人抗辯
    僅就繼承之限度內負清償之責任自屬可採。從而本件被上訴人依繼承及票據之法
    律關係提起本訴，請求判令上訴人在繼承財產限度內連帶給付六十萬元及自九十
    一年十一月十九日起至清償日止按週年利率百分之六計算之利息，於法洵屬有據
    ，自應予以准許，其逾此範圍外之請求為無理由，自應併予駁回，原審逾上開應
    予准許部分為上訴人敗訴之判決，此部分於法尚有未洽，上訴意旨指摘原判決之
    該部分不當，求予廢棄改判，為有理由，爰由本院予以廢棄改判如主文第二項所
    示，至上開應准許部分，原審於上訴人等繼承財產限度內判命上訴人等連帶給付
    部分，其認事用法並無違誤，自應與以維持，上訴人上訴意旨指摘原判決之該部
    分不當，求予廢棄改判，為無理由，自應予以駁回此部分之上訴。
六、據上論結，本件上訴人之上訴為一部有理由、一部無理由，合依民事訴訟法第四
    百三十六條之一第三項、第四百五十條、第四百四十九條第二項、第三百八十五
    條第一項前段、第八十五條第二項、第七十九條，判決如主文。
中　　　華　　　民　　　國　　九十三　　年　　　二　　　月　　二十六　　日
                                      民事第五庭
~B審判長法官　陳嘉惠
~B法　　　官　林玉心
~B法　　　官　黃宏欽
正本係照原本作成。
本判決不得上訴。
中　　　華　　　民　　　國　　九十三　　年　　　二　　　月　　二十六　　日
~B法院書記官　史華齡
